【裁判字號】    88,訴,1448
【裁判日期】    900328
【裁判案由】    毒品危害防制條例
【裁判全文】
臺灣臺北地方法院刑事判決                        八十八年度訴字第一四四八號
    公  訴  人  臺灣臺北地方法院檢察署檢察官
    被      告  丁○○
    指定辯護人  甲○
右列被告因毒品危害防制條例案件，經檢察官提起公訴（八十八年度偵字第三五七二
號），甲○判決如左：
    主      文
丁○○持有第二級毒品，累犯，處有期徒刑陸月，如易科罰金，以參佰元折算壹日。
扣案第二級毒品安非他命壹拾貳包（驗後淨重合計為拾點柒陸公克）沒收銷燬之；分
裝袋壹拾陸紙沒收之。
    事      實
一、丁○○曾於民國八十五年、八十六年間，因違反麻醉藥品管理條例及藥事法等案
    件，分經甲○判處有期徒刑五月、六月及四月，並定應執行刑為有期徒刑一年二
    月，再於八十六年間，因違反麻醉藥品管理條例案件，經甲○判處有期徒刑六月
    ，接續上開案件執行，甫於八十七年七月卅一日執行完畢，詎猶不知悔改。為供
    自己施用，而於八十八年一月卅日下午八時許，以新臺幣（下同）二萬元之代價
    在基隆市中正國小前向不詳年籍之「蔡如聰」購買第二級毒品安非他命十二包（
    驗後淨重合計十．七六公克）而持有之，惟尚未施用，即於翌（卅一）日零時十
    分許，在臺北縣新店市○○路、二十張路口為警查獲，並當場扣得上開安非他命
    十二包及其所有供分裝安非他命所用之分裝袋十六紙。
二、案經臺北縣警察局新店分局移送臺灣臺北地方法院檢察署檢察官偵查起訴。
    理      由
一、訊據被告丁○○對右開犯罪事實坦承不諱，且扣案之白色結晶十二包（驗後淨重
    合計十．七六公克）確係安非他命無訛，有法務部調查局八十八年十一月十七日
    （88）陸字第八八○八○六九五號檢驗通知書一紙附卷可稽，復有分裝袋十六紙
    扣案可佐，足徵被告自白與事實相符，犯行堪以認定，應予依法論科。
二、查安非他命屬中樞神經興奮劑，具有輕微之成癮性，服用後會產生依賴性、耐藥
    性，並引起不安、頭昏、顫抖、亢進性反應、失眠、焦慮、譫妄、慢性中毒、精
    神障礙、類似精神分裂之錯覺、妄想及伴有行動與性格異常等副作用，其劑量增
    大時，甚或會死亡。而其慣用者，由於精神錯亂，更具有暴力攻擊及反社會行為
    等傾向，情況非常嚴重，且戒解不易，故立法院於八十六年十月卅日三讀通過毒
    品危害防制條例，將其列為第二級毒品，該條例並於八十七年五月廿日公布，同
    年月廿二日生效。被告持有安非他命之行為，核係犯毒品危害防制條例第十一條
    第二項持有第二級毒品罪。又檢察官雖起訴被告販賣第二級毒品，惟甲○認尚無
    積極證據證明被告涉有販賣罪嫌（詳如後述），因販賣與持有第二級毒品罪間，
    係高低度之吸收關係，是就起訴販賣部分而以持有論罪，僅係犯罪事實之一部減
    縮，尚無變更起訴法條之問題（最高法院八十年度臺上字第二七○三號判決參照
    ），在此敘明。再被告曾於八十五年、八十六年間，因違反麻醉藥品管理條例及
    藥事法等案件，分經甲○判處有期徒刑五月、六月及四月，並定應執行刑為有期
    徒刑一年二月，再於八十六年間，因違反麻醉藥品管理條例案件，經甲○判處有
    期徒刑六月，接續上開案件執行，甫於八十七年七月卅一日執行完畢各節，有臺
    灣高等法院被告全國前案紀錄表、臺灣高等法院檢察署刑案紀錄簡覆表各一紙在
    卷可按，其於受有期徒刑執行完畢後五年以內再犯有期徒刑以上之本罪，為累犯
    ，應依刑法第四十七條規定加重其刑。爰審酌被告有前述前科，猶不知悛悔，及
    其犯罪動機、目的、手段、犯後態度等一切情狀，量處如主文所示之刑。另被告
    行為後，刑法第四十一條業經修正，並於九十年一月十日經總統公布施行，原條
    文修正為：「犯最重本刑為五年以下有期徒刑之刑之罪，而受六個月以下有期徒
    刑或拘役之宣告，因身體、教育、職業、家庭之關係或其他正當事由，執行顯有
    困難者，得以一元以上三元以下折算一日，易科罰金。但確因不執行所宣告之刑
    ，難收矯正之效，或難以維持法秩序者，不在此限。」並改列為第一項，此修正
    對被告並無不利，自應適用裁判時即修正後之新法，諭知易科罰金之折算標準。
    末查，扣案安非他命十二包（驗後淨重合計十．七六公克）係屬查獲之毒品，應
    依毒品危害防制條例第十八條第一項前段規定沒收銷燬之。扣案之分裝袋十六紙
    則係供持有安非他命所用之物，且屬被告所有，業據其供承在卷，併依法沒收之
    。
三、不另為無罪諭知部分
（一）公訴意旨另略以：被告丁○○基於意圖營利之概括犯意，先於八十八年一月下
      旬，在臺北縣新店市○○路七一巷口前，以二千元之價格販賣安非他命一小包
      予乙○○。又於同年一月卅一日凌晨零時許，駕駛車牌ＥＶ－五○七三號自用
      小客車搭載其不知情之友人丙○○，至臺北縣新店市○○路、二十張路口，與
      姓名、年籍不詳之成年男子二人商議其所販售安非他命之價格未果，隨即於同
      日零時十分許，為警查獲，因認被告涉有違反毒品危害防制條例第四條第二項
      販賣第二級毒品罪嫌及同條第五項販賣第二級毒品未遂罪嫌。
（二）按犯罪事實應依證據認定之，無證據不得推定其犯罪事實，刑事訴訟法第一百
      五十四條定有明文。又所謂認定犯罪事實之證據，係指足以認定被告確有犯罪
      行為之積極證據而言，如未發現相當證據，或證據不足以證明，自不能以推測
      或擬制之方法，以為裁判基礎。且刑事訴訟上證明之資料，無論其為直接證據
      或間接證據，均須達於通常一般人均不致於有所懷疑，而得確信其為真實之程
      度，始得據為有罪之認定，若其關於被告是否犯罪之證明未能達此程度，而有
      合理性懷疑之存在，致使無從形成有罪之確信，根據「罪證有疑，利於被告」
      之證據法則，即不得遽為不利被告之認定，其以情況證據（即間接證據）斷罪
      時，尤須基於該證據在直接關係上所可證明之他項情況事實，本乎推理作用足
      以確證被告有罪，方為合法，不得徒憑主觀上之推想，將一般經驗上有利被告
      之其他合理情況逕予排除，此觀諸最高法院七十六年臺上字第四九八六號、三
      十二年度上字六七號判例意旨亦甚明顯。次按，刑事訴訟法第一百五十六條第
      二項規定：被告之自白，不得作為有罪判決之唯一證據，仍應調查其他必要之
      證據，以察其是否與事實相符。其立法旨意乃在防範被告自白之虛擬致與真實
      不符，故對自白在證據上之價值加以限制，明定須藉補強證據以擔保其真實性
      。又利用非共同被告之共犯之自白或其他不利於己之陳述，為認定被告犯罪之
      證據，不特與利用被告自己之自白作為其犯罪之證明同有自白虛偽性之危險，
      亦不免有嫁禍於被告而為虛偽供述之危險。故就刑事訴訟法第一百五十六條第
      二項之立法意旨觀之，非共同被告之共犯之自白或其他不利於己之陳述，固得
      作為認定被告犯罪之證據，但不得作為有罪判決之唯一證據，仍應調查其他必
      要之證據，以察其是否與事實相符，亦即仍須有補強證據以擔保該共犯自白之
      真實性，始得採為斷罪之依據，並非絕對可由法院自由判斷該共犯之自白或不
      利於己之陳述之證明力。若不為調查，而專憑此項供述據為被告犯罪事實之認
      定，即與上開規定有違。矧犯毒品危害防制條例第十條各項之罪，供出毒品來
      源因而破獲者，得減輕其刑，該條例第十七條定有明文；則施用或販賣安非他
      命之人，如供出安非他命之來源因而破獲者，既得藉以邀求寬典減輕其刑，為
      擔保其所為不利於對向共犯之陳述之真實性，尤應有足以令人確信其陳述為真
      實之補強證據。又上開所謂共犯，包括任意共犯及必要共犯（含對向犯罪之共
      犯）；所謂補強證據，則指除該自白或不利於己之陳述本身之外，其他足以證
      明自白之犯罪事實確具有相當程度真實性之證據而言，雖所補強者，非以事實
      之全部為必要，但亦須因補強證據與自白之相互利用，足使犯罪事實獲得確信
      者，始足當之（最高法院八十七年度臺上字第三四七二號判決參照）。
（三）本案公訴人認被告涉有販賣第二級毒品罪嫌，係以證人乙○○、丙○○之證詞
      及扣案安非他命為其論據。質之被告堅決否認有右開販賣毒品之犯行，辯稱：
      伊不認識乙○○，被查獲當時係欲載其女友丙○○去看病，未曾與他人交談，
      亦無販賣安非他命情事，扣案安非他命係欲供伊自己施用等語。
（四）經查，證人乙○○於警訊、檢察官偵查及甲○訊問中所陳述購買安非他命之情
      節，前後不一，其於警訊中稱：「丁○○曾販賣安毒一次給我，是於八十八年
      一月十六日廿二時許，在新店市○○路七一巷口之ＯＫ便利商店前，以呼叫器
      聯絡時間、地點，再依聯絡之時、地交易，以新臺幣二千元正，購得安非他命
      一包」（見偵卷第七頁反面）；於檢察官偵查中陳稱：「（問：丁○○是否在
      八十八年一月十六日晚上十時在新店市○○路七一巷口販賣安毒給你？）他是
      叫戊○○（或興），他是中間人，介紹我向一位叫『小胖』之人買」、「（問
      ：『小胖』是否丁○○？）應該是」、「（問：一月十六日向丁○○買多少安
      毒？）沒有買到，當時警方已站在我旁邊，剛好劉進興打電話問我是否有人要
      買」、「今年一月二十多號，在新店市○○路七一巷口在ＯＫ商店上丁○○車
      子，向他買二千元，一小包，東西是丁○○拿給我的，劉進興與我聯絡時，說
      我若要買，他可聯絡丁○○賣給我」（見偵卷第四六頁）；於甲○訊問中證稱
      ：「（問：有無見過丁○○？）好像沒有」、「（問：安非他命向誰購買？）
      劉進興介紹我向一位叫小胖的人買，第一次在車上」、「第一次小胖開車，由
      小胖交給劉進興，再由劉轉頭交給我，二千一小包，．．．第二次還未成交，
      警察就來了，在二十張路附近」（見甲○八十八年十月廿日訊問筆錄）；「（
      問：是否認識被告？）不認識，在這案子之前，從未見過他，他不是小胖，小
      胖約三十歲，男，劉進興五十七年次，不是小胖」、「（問：向誰買安非他命
      ？）向以前朋友拿，不是被告」、「我當時（按指檢察官偵查中）說小胖可能
      是丁○○，但看到人後，發現小胖不是丁○○，東西是小胖賣給我，劉進興有
      在場，在車上交貨，小胖開車」（見甲○八十九年五月廿四日訊問筆錄）各云
      云。綜觀證人乙○○對於購買安非他命之時間、次數、交易對象及過程等重要
      情節，非但於警訊、檢察官偵查及甲○調查中供述一再反覆，語多齟齬；且其
      於警訊時僅憑警局之口卡上相片指認被告為販賣安非他命之人，於偵查中均未
      當面指認被告或與之對質，則其是否能明確指證被告即係與之交易毒品之『小
      胖』，殊堪質疑，此由證人乙○○於甲○訊問中證稱「我當時說小胖可能是丁○○，但看到人後，發現小胖不是丁○○」等語益徵。況證人乙○○供出毒品
      來源，得獲減輕其刑之寬典，且因其與販賣安非他命之人無共犯關係，所供非
      全然不利於己，在其指述有上開瑕疵之下，更難遽採為不利被告之證據。
（五）次查，證人丙○○於警訊中證稱：「警方在臨檢丁○○車前，曾有兩名男子（
      年籍不詳）在建國路與二十張路口丁○○車旁，與丁○○談論價錢問題，沒多
      久，警方就過來臨檢，當時兩名男子已離開」云云（見偵卷第十頁），所述內
      容語焉不詳，尚難執此認被告有販賣安非他命未遂之行為。且證人丙○○於甲○訊問中到庭結證稱：「我當時在車上吃花枝丸，不知道發生什麼事」、「我
      沒向警察講過這句話，我說丁○○來我家接我去看醫生」（見甲○八十八年十
      月廿日訊問筆錄）；「我在丁○○車上，因要買礦泉水，劉下車去旁邊之全家
      便利商店買，買回來才被查獲，被告沒有和兩個人交談，他當天要帶我去看醫
      生」（見甲○八十九年五月廿四日訊問筆錄）等等，亦無從證明被告有販賣安
      非他命之犯行。
（六）再查，被告曾於八十五年、八十六年間，因施用安非他命案件，經甲○依違反
      麻醉藥品管理條例判處有期徒刑三次，並曾因此送勒戒處所觀察、勒戒，此有
      前揭前案紀錄表、刑案紀錄簡覆表附卷可憑，是被告供稱扣案安非他命十二包
      係買來欲供自己施用，尚非不可採信，該毒品自不足以擔保證人乙○○、丙○○證詞之真實性。
（七）此外，甲○復查無其他積極證據足認被告有公訴人所指之販賣第二級毒品之犯
      行，本應就此部分為無罪之諭知，惟因此部分若有罪，與前揭持有犯行，有高
      低度吸收關係之實質上一罪關係，爰不另為無罪之諭知。
據上論斷，應依刑事訴訟法第二百九十九條第一項前段，毒品危害防制條例第十一條
第二項、第十八條第一項前段，刑法第十一條、第二條第一項前段、第四十七條、第
四十一條第一項、第三十八條第一項第二款，罰金罰鍰提高標準條例第二條，判決如
主文。
本案經檢察官李韋昌到庭執行職務
中      華      民      國    九十      年      三      月    二十八    日
                                      臺灣臺北地方法院刑事第八庭
                                          法  官  宋  松  璟
右正本證明與原本無異。
如不服本判決，應於判決送達後十日內，向甲○提出上訴狀。
                                          書記官  楊  文  祥
中      華      民      國    九十      年      三      月    二十八    日
附錄法條
毒品危害防制條例第十一條第二項
持有第二級毒品者，處二年以下有期徒刑、拘役或新臺幣三萬元以下罰金。


司法院資訊處製作；財團法人民間司法改革基金會備份。
